臺灣基隆地方法院小額民事判決　　　　　　　　　九十二年度基小字第一六二四號
　　原　　　告　臺灣銀行股份有限公司
　　法定代理人　甲○○
　　訴訟代理人　戊○○
　　複　代理人　丁○○
　　被　　　告　乙○○
　　兼　訴　訟　丙○○
　　代　理　人
右當事人間請求給付借款事件，本院於民國九十三年一月十二日言詞辯論終結，判決
如下：
　　主　　文
被告應連帶給付原告新臺幣貳萬伍仟伍佰拾肆元，及自民國八十八年七月一日起至
清償日止，按週年利率百分之八計算之利息，暨自民國八十九年七月一日起至民國八
十九年十二月三十一日止，按週年利率百分之○點八，自民國九十年一月一日起至清
償日止，按週年利率百分之一點六計算之違約金。
訴訟費用新臺幣壹仟元由被告連帶負擔。
本判決得假執行；但被告於執行標的物拍定、變賣或物之交付前以新臺幣貳萬陸仟元
預供擔保，得免為假執行。
    事  　實
甲、原告方面：
一、聲明：求為判決如主文第一項所示。
二、陳述：被告乙○○於就讀基隆市二信中學時，邀同被告丙○○為連帶保證人，向
    原告借貸就學貸款新臺幣（下同）二萬五千五百三十四元，約定借款人於本階段
    學業完成後滿一年之日起分兩期，每滿六個月為一期平均攤還，如因故退學或就
    業後未繼續在國內升學者，應於退學或就業後滿一年之日一次償還，倘不依期還
    本、付息或償付本息時，除應就遲延還本部分，自遲延日起按週年利率百分之八
    計付遲延利息外，並應就遲延還本付息部分，本金自到期日起，利息自付息日起
    ，照應還款額，逾期六個月以內者，按本借款利率百分之十，逾期六個月以上者
    ，按本借款利率百分之二十計付違約金。詎被告乙○○於八十七年六月間畢業後
    ，竟未依約自八十八年七月一日起償還本息，被告丙○○為連帶保證人，應負連
    帶清償責任，為此請求被告連帶給付如主文第一項所示之金額及利息、違約金。
三、證據：提出放款借據、就學貸款到期還款通知單、助學貸款放出查詢單影本各一
    件。
乙、被告方面：
一、聲明：求為判決駁回原告之訴。
二、陳述：被告乙○○於就讀基隆市二信中學一年級上學期時，與原告訂立之就學貸
    款契約約定應於申請貸款之該教育階段學業完成或退伍後滿一年之日起分兩期，
    每滿六個月為一期平均攤還，惟被告乙○○之後因中度精神病，迄今無法就學就
    業，則兩造約定之上開條件即嗣後不能而無效，自無履行之問題。另被告丙○○
    於簽訂借據時，不知被告乙○○有精神病，始擔任連帶保證人，嗣被告乙○○於
    八十八年二月間經醫師鑑定為中度精神病，原告向連帶保證人求償，顯然失所依
    據，於法不合。
三、證據：提出身心障礙手冊、重大傷病免自行部份負擔證明卡影本各一件。
    理由要領
一、原告起訴主張被告乙○○於就讀基隆市二信中學時，邀同被告丙○○為連帶保證
    人，向原告借貸就學貸款二萬五千五百三十四元，約定借款人於本階段學業完成
    後滿一年之日起分兩期，每滿六個月為一期平均攤還，如因故退學或就業後未繼
    續在國內升學者，應於退學或就業後滿一年之日一次償還，倘不依期還本、付息
    或償付本息時，除應就遲延還本部分，自遲延日起按週年利率百分之八計付遲延
    利息外，並應就遲延還本付息部分，本金自到期日起，利息自付息日起，照應還
    款額，逾期六個月以內者，按本借款利率百分之十，逾期六個月以上者，按本借
    款利率百分之二十計付違約金。詎被告乙○○於八十七年六月間畢業後，竟未依
    約自八十八年七月一日起償還本息，尚積欠如主文第一項所示之金額及利息、違
    約金之事實，業據原告提出放款借據、就學貸款到期還款通知單、助學貸款放出
    查詢單影本各一件為證，被告對其與原告訂立放款借據，借貸二萬五千五百三十
    四元尚未清償之事實並不爭執，但否認有給付之義務，並以前開情詞置辯。經查
    ：(一)按借用人應於約定期限內，返還與借用物種類、品質、數量相同之物，民法
    第四百七十八條前段定有明文。被告乙○○於八十五年二月九日邀同被告丙○○
    為連帶保證人，與原告訂立放款借據，向原告借款二萬五千五百三十四元，除因
    退學、休學、轉學、留級外，預計於八十七年六月間畢業，並約定應於申請貸款
    之本教育階段學業完成後滿一年之日起分兩期，每滿六個月為一期，平均攤還，
    或因故退學未繼續在國內升學者，應於退學後滿一年之日一次償還借款，嗣被告
    乙○○因中度精神病而未完成學業，為被告所自承，自應於退學後滿一年之日一
    次償還借款。(二)被告乙○○固於八十八年二月九日經鑑定為中度精神病，有被告
    所提身心障礙手冊一紙足參，惟債務人對於所負給付金錢之義務，應負無限責任
    ，其無資力顯非給付不能，自不能免除給付義務，且兩造係約定被告返還借款之
    期限，並非以被告乙○○學業完成後得以就業為履行條件，被告抗辯被告乙○○
    因罹患精神病，迄今無法就學就業，系爭契約因嗣後給付不能而無效云云，洵不
    足採。(三)又按數人負同一債務，明示對於債權人各負全部給付之責任者，為連帶
    債務。連帶債務之債權人，得對於債務人中之一人或數人或其全體，同時或先後
    請求全部或一部之給付。民法第一千一百五十三條、第二百七十二條第一項、第
    二百七十三條第一項分別定有明文。且保證債務之所謂連帶，係指保證人與主債
    務人負同一債務，對於債權人各負全部給付之責任者而言，此就民法第二百七十
    二條第一項規定連帶債之文義參照之甚明。故連帶保證與普通保證不同，縱使無
    民法第七百四十六條所揭之情形，亦不得主張同法第七百四十五條關於檢索抗辯
    之權利（最高法院四十五年臺上字第一四二六號判例意旨參照）。被告丙○○既
    為被告乙○○向原告借款之連帶保證人，依民法第二百七十二條第一項之規定及
    上開最高法院判例意旨，應與被告乙○○負同一債務，被告乙○○向原告借貸之
    金錢既尚未清償，原告自得對被告丙○○提起本件訴訟請求履行系爭債務，被告
    丙○○以被告乙○○於借款後罹患精神病作為拒絕履行債務之理由，於法不合，
    自不足採。
二、從而，原告依兩造間消費借貸及連帶保證之法律關係，請求被告連帶給付如主文
    第一項所示之金額、利息及違約金，為有理由，應予准許。
三、本件係依小額訴訟程序為被告敗訴之判決，依民事訴訟法第四百三十六條之二十
    ，應依職權宣告假執行，並依同法第三百九十二條第二項、第三項規定，依職權
    宣告被告於執行標的物拍定、變賣或物之交付前預供擔保，得免為假執行。
四、本件訴訟費用即第一審裁判費一千元，由被告負擔。
中　　　華　　　民　　　國　　九十三　　年　　　一　　　月　　　三十　　日
~B臺灣基隆地方法院基隆簡易庭
~B　　法　　　官　陳湘琳
右正本係照原本作成與原本無異。
對於本件判決如有不服，應於收受送達後二十日內向本院提出上訴書狀，上訴於本院
合議庭，並按他造當事人之人數附俱繕本。
當事人之上訴，非以判決違背法令為理由不得為之，上訴狀應記載上訴理由，表明下
列各款事項：
(一)原判決所違背之法令及其具體內容。
(二)依訴訟資料可認為原判決有違背法令之具體事實。
中　　　華　　　民　　　國　　九十三　　年　　　一　　　月　　　三十　　日
~B　　法院書記官　許世賢
